臺灣高雄地方法院民事判決　　　　　　　 99年度訴字第770號
原　　　告　廖錦雀
訴訟代理人　許清連律師
　　　　　　李錦臺律師
　　　　　　陳奕全律師
被　　　告　陳韋宇
被　　　告　福茂通運股份有限公司
法定代理人　陳獻國
共　　　同　莊清富
訴訟代理人　黃美玉
上列當事人間因損害賠償事件，本院於民國100 年3 月3 日言詞
辯論終結，判決如下：
    主      文
被告應連帶給付原告新臺幣壹拾玖萬捌仟壹佰玖拾柒元，及自民
國九十八年十二月三十日起至清償日止，按年息百分之五計算之
利息。
原告其餘之訴駁回。
訴訟費用由被告連帶負擔三分之一，餘由原告負擔。
本判決第一項得假執行。但被告如於假執行程序實施前，以新臺
幣壹拾玖萬捌仟元為原告供擔保後，得免為假執行。
原告其餘假執行之聲請駁回。
    事實及理由
一、原告主張：被告陳韋宇受僱於被告福茂通運股份有限公司（
    下稱福茂公司）擔任司機職務，於民國98年10月2 日上午10
    時許，駕駛車號X8-428號曳引車，沿高雄市鳳山區○○○路
    由西向東行駛，行經南華一路與保華路交岔路口（下稱系爭
    路口）欲右轉時，適原告騎乘車號585-BAW 號機車（下稱系
    爭機車）同向駛至系爭路口，詎陳韋宇疏未注意禮讓直行車
    先行，即貿然右轉，其所駕駛之曳引車後方撞及原告，致原
    告人車倒地（下稱系爭交通事故），因而受有胸壁挫傷、左
    大腿挫傷、皮下大量出血、肝臟挫傷、左肩、左手臂、左腿
    及左小腿挫傷併表皮壞死之傷害（下稱系爭傷害）。原告因
    系爭交通事故受有(一)機車修復費新臺幣（下同）2 萬6,850
    元。(二)醫療費用3 萬3,279 元。(三)醫療器材費6,035 元。(四)
    供本件訴訟使用之診斷書費280 元。(五)往返就醫之交通費9,
    885 元。(六)看護費5 萬4,000 元。(七)不能工作之損失10萬元
    。(八)精神慰撫金30萬元，合計53萬0,329 元。福茂公司為陳
    韋宇之僱用人，陳韋宇執行職務過失肇致系爭交通事故，福
    茂公司就原告因系爭交通事故所受損害，亦應負連帶賠償之
    責。為此，爰依民法第184 條第1 項前段、第188 條第1 項
    、第193 條第1 項、第195 條第1 項及第196 條等規定，提
    起本訴等語。並聲明：(一)被告陳韋宇、福茂公司應連帶給付
    原告53萬0,329 元，及自訴狀繕本送達翌日起至清償日止，
    按年息5%計算之利息。(二)願供擔保，請准宣告假執行。
二、被告則以：系爭交通事故發生時，陳韋宇所駕曳引車係於行
    進間，並非處於停止狀態，且該曳引車之後方板台查無與系
    爭機車擦撞之痕跡，陳韋宇就系爭事故之所生並無過失，如
    認陳韋宇有過失，則原告行經系爭路口，時速過快、未與前
    車保持安全距離，亦同屬肇事原因，而與有過失等語，資為
    抗辯。(一)原告之訴駁回。(二)願供擔保，請免為假執行。
三、兩造不爭執之事項：
  (一)陳韋宇自96年起迄今受僱於福茂公司擔任司機職務。
  (二)陳韋宇於98年10月2 日上午10時許，駕駛車號X8-428號曳引
    車，沿高雄縣鳳山市○○○路由西向東行駛，行經系爭路口
    欲右轉時，適原告騎乘系爭機車同向駛至系爭路口，原告於
    陳韋宇駕車右轉時人車倒地，受有系爭傷害。
  (三)陳韋宇因系爭交通事故，涉犯業務過失傷害罪，經臺灣高雄
    地方法院檢察署檢察官以99年度調偵字第759 號起訴書提起
    公訴，經本院以99年度交易字第128 號刑事判決判處有期徒
    刑5 月。
  (四)原告未考領有重型機車駕駛執照。
  (五)原告因系爭傷害受有機車修復費2 萬6,  850元、醫療費用3
    萬3,279 元、醫療器材費6,035 元、供本件訴訟使用之診斷
    書費280 元、往返就醫之交通費9,885 元、看護費5 萬4,00
    0 元，及不能工作之損失10萬元。
  (六)兩造對於他造（被告陳韋宇）之學經歷、財產歸戶無意見。
四、本件之爭點：
  (一)陳韋宇就系爭交通事故發生有無過失？原告就系爭交通事故
    之發生或損害之擴大，是否與有過失？如與有過失，陳韋宇
    、福茂公司得減輕賠償責任比例為何？
  (二)原告依侵權行為之法律關係，得請求陳韋宇、福茂公司連帶
    賠償之數額若干？
五、本院得心證之理由：
  (一)陳韋宇就系爭交通事故之所發生有無過失？原告就系爭交通
    事故之發生或損害之擴大，是否與有過失？如與有過失，陳
    韋宇、福茂公司得減輕賠償責任比例為何？
  1.按汽車行駛至交岔路口，其行進、轉彎，應遵守燈光號誌，
    且轉彎車應讓直行車先行，右轉彎時，應距交岔路口30公尺
    前顯示方向燈或手勢，換入外側車道或慢車道，駛至路口後
    再行右轉，同向有二以上車道者，左側車道為內側車道，右
    側車道為外側車道，為道路交通安全規則第102 條第1 項第
    1 款、第4 款、第7 款及同條第3 項所明文。
  2.系爭交通事故發生地點之高雄市鳳山區○○○路與保華路口
    ，為設有號誌之交岔路口，南華一路為雙向各3 車道，內、
    外側快車道寬約3.5 公尺，最外側之慢車道寬約2.4 公尺，
    保華路則為雙向各2 車道，內側車道寬約3.5 公尺，外側車
    道寬約2.3 公尺，系爭交通事故發生後，依陳韋宇所駕駛前
    開曳引車所停駛之位置觀之，該車右側車頭已超越保華路中
    線1. 3公尺，駛入保華路對向車道內，右後輪停於保華路中
    線上等情，有交通事故現場圖及現場照片附卷可稽，足見陳
    韋宇於駕車右轉進入保華路口時，其右轉弧度偏大，如陳韋
    宇確依規定行駛南華一路由西往東方向最外側之慢車道貼近
    保華路轉彎，所駕駛曳引車右後車輪理當貼近該轉角處，且
    車頭應可回正，斷無超越保華路中線而駛入保華路之對向車
    道之理，顯見陳韋宇駕車於右轉保華路前，並非完全行駛於
    南華一路由西往東方向外側車道一節，堪可認定。
  3.繼前，陳韋宇駕車途經系爭交通事故路口欲右轉時，自負有
    上項道路交通安全規則所規定注意義務，陳韋宇未於系爭路
    口前30公尺換入最外側之慢車道而直接由快車道右轉，即應
    確切掌握最外側之慢車道路，進採行必要之避讓措施俾防免
    系爭交通事故之發生，況以系爭交通事故發生前天晴、日間
    有自然光線、路面鋪裝柏油、乾燥、無缺陷、無障礙物、視
    距亦屬良好等情，亦有道路交通事故調查報告表附本院99年
    度交易字第128 號刑事卷可稽，陳韋宇核無不能注意之情事
    ，詎其疏未注意，於右轉彎前竟未依規定完全變換至最外側
    之慢車道行駛，且疏未注意擬轉進入路口之前，應注意由原
    告所騎乘之直行車距離、相對速度，善估是否能在安全無虞
    之情況完成轉彎方得為之，貿然右轉保華路，致生系爭交通
    事故，陳韋宇自有過失甚明。
  4.原告雖主張系爭交通事故發生前，其係於南華一路由西往東
    方向之外側快車道停等紅燈時遭陳韋宇自後撞及云云，惟依
    卷附原告交通事故談話紀錄已載明燈號為「綠燈」，且原告
    於製作該談話紀錄時神智清楚，並於閱覽該紀錄後簽名一情
    ，復據證人即承辦警員張志雄於本院審理及本院前開刑事案
    件審理時結證明確（見本院院卷第98頁、前開刑事卷第86頁
    至第88頁），該證人與兩造夙不相識，自無偏頗或故為迴護
    被告之動機，所為證述堪予採信。此外，依卷附現場圖及現
    場照片觀之，原告所騎乘機車車身左倒臥於陳韋宇所駕駛板
    台車後車尾下方，車身倒地後所造成之刮地痕長達6 公尺，
    該刮地痕起點係自南華一路路面邊緣與保華路中線接界處，
    後延至被告所駕駛營業曳引車之後車尾，雙方車輛靜止之位
    置均在保華路，足認原告所騎乘機車係自南華一路路面邊緣
    與保華路中線接界處倒地滑行，進堪認原告於系爭交通事故
    發生前係於騎乘狀態，而非處於停駛靜止狀態，益證原告前
    開主張，尚非可取。
  5.又按未領取駕駛執照前，不得駕駛汽車；汽車在同一車道行
    駛時，除擬超越前車外，後車與前車之間應保持隨時可以煞
    停之距離；汽車行駛時，駕駛人應注意車前狀況及兩車併行
    之間隔，並隨時採取必要之安全措施，亦為道路交通安全規
    則第50條第1 項、第94條第1 項及第3 項所明文。原告就其
    為無照駕駛一情，並不爭執，原告既未考領駕駛執照，本不
    得駕駛機車，其無照駕車，已違反對己保護義務，且依當時
    天候、路況等皆屬良好，倘原告能注意車前狀況，保持隨時
    可以煞停之距離，當不致發生系爭交通事故，詎其疏未注意
    於此，貿然通過系爭路口而肇事，就系爭交通事故之發生亦
    有過失。
  6.系爭交通事故之肇責，據臺灣高雄地方法院檢察署檢察官送
    請臺灣省高屏澎區車輛行車事故鑑定委員會鑑定結果，亦認
    ：若南華一路號誌為綠燈時，則陳韋宇駕駛聯結車右轉未讓
    右側直行車先行為肇事主因，原告駕駛重機車未注意車前狀
    況，且採取必要之安全措施為肇事次因，有該鑑定意見書在
    卷可憑。此項鑑定結果，經核與事故現場之資料所示及交通
    法規之規定相符，復無其他違誤之處，本院經斟酌後，認可
    採為本件過失責任認定之參考依據。再陳韋宇上開行為，經
    本院刑事庭審理後，亦認定有前述過失而依業務過失傷害罪
    判處有期徒刑5 月在案，本院前開刑事判決亦認原告有未注
    意車前狀況之過失，有該刑事判決附卷可憑（院卷第278 頁
    至第280 頁），益徵認定陳韋宇、原告就系爭交通事故之發
    生確均有過失甚明。至於陳韋宇主張原告車速過快，就此部
    分並無法舉證以實其說，且本院參酌卷附證據，亦無法為此
    認定，是認陳韋宇此一抗辯，委無足取，附此敘明。
  7.本院依原告無照駕駛及肇事情況，進審酌陳韋宇與原告就系
    爭交通事故發生原因力強弱，認陳韋宇就系爭交通事故之發
    生，應負60% 之過失責任，原告應負40 %之過失責任。
  (二)原告依侵權行為之法律關係，得請求陳韋宇、福茂公司連帶
    賠償之數額若干？
  1.按因故意或過失不法侵害他人之權利者，負損害賠償責任；
    受僱人因執行職務，不法侵害他人之權利者，由僱用人與行
    為人連帶負損害賠償責任，為民法第184 條第1 項、第3 項
    及第188 條第1 項前段所明定。次按不法侵害他人之身體或
    健康者，對於被害人因此喪失或減少勞動能力或增加生活上
    之需要時，應負損害賠償責任；不法侵害他人之身體、健康
    者，被害人雖非財產上之損害，亦得請求賠償相當之金額。
    亦為同法第193 條第1 項及第195 條第1 項前段所明文。陳
    韋宇於執行職務駕駛車輛過失不法侵害原告身體，致原告受
    有系爭傷害，福茂公司既為陳韋宇之僱用人，依法自應對原
    告負損害賠償責任，原告依前開規定請求陳韋宇、福茂公司
    連帶賠償其所受之損害，即屬有據，核先敘明。
  2.茲就原告請求之項目及金額，逐一審酌如下：
  (1)就機車修復費2 萬6, 850元、醫療費用3 萬3,279 元、醫療
    器材費6,035 元、供本件訴訟使用之診斷書費280 元、往返
    就醫之交通費9, 885元、看護費5 萬4,000 元，及不能工作
    之損失10萬元，合計23萬0,329 元等項目及金額部分，陳韋
    宇及福茂公司已陳明就系爭交通事故，若認陳韋宇有過失時
    ，對前開項目及其數額，並不爭執，並經列為兩造所不爭執
    之事項。
  (2)按慰撫金之核給需斟酌雙方身分、資力與加害程度，以定其
    相當之數額，有最高法院著有51年度台上字第223 號判例意
    旨可供參照。本院審酌原告因系爭交通事故，受有胸壁挫傷
    、左大腿挫傷、皮下大量出血、肝臟挫傷、左肩、左手臂、
    左腿及左小腿挫傷併表皮壞死之傷害，所受傷情非屬嚴重；
    又原告係國小肄業，從事冷凍漁貨加工廠作業員、名下有房
    屋一棟；陳韋宇則係高中畢業，為曳引車司機，月入2 萬餘
    元，名下並無任何不動產，業據兩造陳明在卷，並有稅務電
    子閘門財產調件明細表附卷可按（院卷第8 頁至第12頁）等
    一切情狀，認原告請求精神慰撫金以10萬元尚屬適當，逾此
    金額即非有據。
  3.末按損害之發生或擴大，被害人與有過失者，法院得減輕賠
    償金額或免除之，民法第217 條第1 項定有明文。此項規定
    之目的，旨在謀求加害人與被害人間之公平，故在裁判上法
    院得以職權減輕或免除之，有最高法院85年度台上1756號判
    例意旨可資參照。本件被告雖未提出原告與有過失之比例，
    惟參酌前揭判例意旨，本院自非不得本於職權為過失比例之
    認定。依前所述，本院既認兩造就系爭交通事故之發生，應
    由被告負擔60% 過失責任，原告則應負擔40% 過失責任，依
    上開過失相抵規定，本院認應減輕被告之賠償金額40% 。從
    而，原告得請求賠償之金額為19萬8,197 元【計算式為：機
    車修復費2 萬6, 850元＋醫療費用3 萬3,279 元＋醫療器材
    費6,035 元＋供本件訴訟使用之診斷書費280 元＋往返就醫
    之交通費9, 885元＋看護費5 萬4,000 元＋不能工作之損失
    10 萬 元＋精神慰撫金10萬元＝33萬0,329 元）×0.6 ＝19
    萬8,197 元（元以下四捨五入）】
六、綜上所述，原告依據侵權行為法律關係，請求被告陳韋宇、
    福茂公司連帶給付19萬8,197 元，及自訴狀繕本送達翌日起
    即98年12月30日（本訴狀係於98年12月29日送達予陳韋宇、
    福茂公司，有送達證書附本院98年度司鳳調字第92號民事卷
    第58頁至第59頁足稽）至清償日止，以年息5%計算之利息，
    為有理由，應予准許。逾此範圍之請求，則無理由，應予駁
    回。
七、兩造陳明願供擔保，聲請宣告假執行或免為假執行，經核原
    告勝訴部分，因本件所命被告給付之金額未逾新臺幣50萬元
    ，依民事訴訟法第389 條第1 項第5 款規定應依職權宣告假
    執行。至被告聲請免為假執行部分，合於法律規定，爰酌定
    相當之擔保金額宣告之；原告其餘假執行之聲請，因訴之駁
    回而失所依據，不予准許。
八、據上論結，本件原告之訴為一部有理由、一部無理由，依民
    事訴訟法第79條、第85條第2 項、第389 條第1 項第5 款、
    第392 條第2 項，判決如主文。
中    華    民    國    100   年    3     月    31    日
                  民事第五庭  法  官  張維君
正本係照原本作成。
如不服本判決，應於送達後20日內，向本院提出上訴狀並表明上
訴理由，如於本判決宣示後送達前提起上訴者，應於判決送達後
10日內補提上訴理由書（須附繕本）。
中    華    民    國    100   年    3     月    31    日
                              書記官  呂怜勳